臺灣士林地方法院民事判決
110年度簡上字第139號
上  訴  人  潘星羽  
被上訴人    陳皇志  
訴訟代理人  陳達德律師
上列當事人間請求侵權行為損害賠償事件，上訴人對於民國110
年4月28日本院士林簡易庭109年度士簡字第1404號第一審判決提
起一部上訴，本院於110年11月18日言詞辯論終結，判決如下：
    主  文
上訴駁回。
第二審訴訟費用由上訴人負擔。     
    事實及理由
一、上訴人主張：
(一)被上訴人於民國109年5月23日16時50分許，駕駛車牌號碼：
    0000-00 號自用小客車（下稱被上訴人車輛），沿臺北市北
    投區吉利街280巷33弄由北往南方向行駛，行經該路段與同
    街巷27弄交岔路口時，本應注意車輛起駛前應注意前後左右
    有無障礙或車輛，並應禮讓行進中之車輛優先通行，而依當
    時情形並無不能注意之情事，竟疏未注意行進中車輛動態，
    於違規在劃有紅線路段臨時停車後即貿然自該處駛出，適有
    上訴人騎乘車牌號碼：000- 0000號普通重型機車（下稱上
    訴人車輛），沿上開27弄由東往西方向騎乘至該處，見狀為
    閃避被上訴人車輛而自摔倒地（下稱系爭事故），並因而受
    有左側鎖骨骨折、左側第五肋骨骨折、胸部挫傷、左手肘及
    左膝擦挫傷等傷害（下稱系爭傷害）。被上訴人應對上訴人
    負過失侵權行為損害賠償責任。
(二)上訴人所受損害為：已支出之醫療費新臺幣（下同）1,221
    元、看護費39,600 元、不能工作薪資損失54,841元、行車
    事故鑑定費3,000元、上訴人車輛計算折舊後之修繕費777元
    、後續醫療費30,000元、除疤治療費35,670元（合計165,10
    9元，下合稱系爭財產上損害），及慰撫金200,000元，總計
    365,109元。被上訴人就上訴人上開損害，應負全部過失責
    任。爰依民法第184 條第1 項前段、第191條之2、第195 條
    第1 項規定，請求被上訴人再賠償上訴人179,533元本息等
    語【原審判決命被上訴人給付上訴人185,576元（計算式：
    系爭財產上損害165,109元+慰撫金100,000元=265,109元，2
    65,109元*被上訴人過失比例70%=185,576元）本息，並駁回
    上訴人其餘之訴及假執行之聲請；上訴人僅就駁回慰撫金部
    分，上訴請求再給付10萬元，並爭執與有過失比例，其餘對
    兩造不利部分則未據上訴，不在本院審理範圍】。
二、被上訴人則以：原審判決酌定慰撫金為100,000元，及認定
    被上訴人就系爭事故負擔70％過失責任，均無違誤，上訴人
    上訴請求為無理由等語置辯。
三、原審判決：
(一)被上訴人應給付上訴人185,576元，及自109 年10月24日起
    至清償日止，按週年利率5％計算之利息。
(二)就上訴人勝訴部分，各依職權、聲請為准、免假執行之宣
    告。
(三)駁回上訴人其餘之訴及假執行之聲請。
    上訴人就原審判決對其不利部分，提起一部上訴，上訴聲明
    ： 
(一)原判決關於駁回上訴人後開之訴部分廢棄。
(二)上開廢棄部分，被上訴人應再給付上訴人179,533元，及自
    起訴狀繕本送達翌日即109年10月24日起至清償日止，按週
    年利率5％計算之利息。
    被上訴人答辯聲明：上訴駁回。
四、兩造不爭執事項（本院卷第131、132頁，並由本院依卷證資
    料為文字修正）：
(一)上揭上訴人主張一、(一)。
(二)上訴人因系爭事故所致系爭傷害，至少受有系爭財產上損害
    及慰撫金100,000元之損害。
五、茲就兩造協議簡化之爭點（本院卷第132 頁）及本院判斷，
    析述如下：
(一)原審判決酌定慰撫金100,000元，核屬適當，上訴人請求再
    給付慰撫金100,000元，為無理由：
 1、按不法侵害他人之身體、健康者，被害人雖非財產上之損害
    ，亦得請求賠償相當之金額即慰撫金，此觀民法第195 條第
    1 項前段規定自明。法院對於慰撫金之量定，應斟酌實際加
    害情形、所造成之影響、被害人痛苦之程度、兩造之身分地
    位、經濟情形及其他各種狀況，以核定相當之數額（最高法
    院51年度台上字第223號判決意旨參照）。
 2、被上訴人就系爭事故之發生，致上訴人受有系爭傷害，應負
    過失侵權行為損害賠償責任，為兩造所不爭執（見前揭四、
    (一)）。而上訴人因系爭傷害於109年5月23日急診並住院，
    翌日即接受開放性復位內固定手術，至同年月26日方出院，
    醫囑需專人照顧2周，宜休養1個月，且須門診追蹤複查，並
    就術後疤痕為疤痕治療等情，有臺北榮民總醫院診斷證明書
    、疤痕照片可稽（原審卷第45至50、96至99頁），堪認受有
    精神上之痛苦，是上訴人依前揭規定請求被上訴人賠償非財
    產上損害，洵屬有據。
 3、本院審酌系爭事故發生之相關情節，有道路交通事故現場圖
    、現場照片與本院勘驗現場監視器錄影畫面之勘驗筆錄可稽
    （原審卷第20至28頁、本院卷第132、133頁），及上訴人所
    受系爭傷害之傷勢程度、上開相關醫療情狀；又兩造均為65
    年生（原審卷第17、58頁），系爭事故發生時約44歲，且上
    訴人自陳大學畢業，原於臺北榮民總醫院工作，月薪約3萬
    多元，目前待業中，未婚，與父母同住，無需扶養父母等語
    ，被上訴人自陳博士肄業，擔任公司行政人員，月薪約8、9
    萬元，已婚，育2名未成年子女，無需扶養父母等語（本院
    卷第130、131頁）；暨上訴人年所得40餘萬元、名下無財產
    ，被上訴人年所得2百餘萬元、名下有不動產、汽車及股票
    等財產，價值約6百餘萬元，此有稅務電子閘門財產所得調
    件明細表附於本院限制閱覽卷可佐；再者，被上訴人已將原
    審判決判命給付之金額如數給付上訴人（本院卷第220頁）
    ，另於本院110年度交易字第104號刑事案件審理中，與上訴
    人成立和解，願再給付上訴人70,000元，上訴人願撤回刑事
    告訴（本院卷第231頁）。是衡諸兩造學經歷、經濟能力、
    家庭狀況、行為時及行為後相關情狀、上訴人所受損害之程
    度等一切情狀，認上訴人得請求之慰撫金應以100,000元為
    適當。上訴人雖提出他案2則判決，主張與上訴人相似之傷
    勢乃判命給付慰撫金200,000元等語（本院卷第22頁），惟
    慰撫金之量定本非僅審酌傷勢情況，個案相關情狀既非全然
    相同，本無從類比，又原審判決理由固未逐一記載上訴人之
    傷勢位置（見原審判決第5頁倒數第三行起），但由「審酌
    原告因本件交通事故所受左側鎖骨骨折...【等傷勢】」等
    語，可徵原審確已審酌上訴人所受系爭傷害（含左側第五肋
    骨骨折）之傷勢，故原審判命被上訴人給付慰撫金100,000
    元，核屬適當，上訴人請求被上訴人再賠償慰撫金100,000
    元，則屬無據，應予駁回。
(二)原審判決認定被上訴人、上訴人就系爭事故之發生分別負擔
    70%、30%過失責任，並無違誤：
 1、按損害之發生或擴大，被害人與有過失者，法院得減輕賠償
    金額或免除之，為民法第217條第1項所明定。旨在謀求加害
    人與被害人間之公平，倘被害人於事故之發生或損害之擴大
    亦有過失時，由加害人負全部賠償責任，未免失諸過苛，因
    賦與法院得減輕其賠償金額或免除之職權。此所謂被害人與
    有過失，只須其行為為損害之共同原因，且其過失行為並有
    助成損害之發生或擴大者，即屬相當（最高法院103年度台
    上字第496號判決參照）。
 2、經查，臺北市北投區吉利街280巷33弄與同街巷27弄之交岔
    路口，並無號誌，惟33弄上設有停車再開標誌，有現場照片
    可稽（原審卷第27頁下方照片），是依道路交通標誌標線號
    誌設置規則第58條第1項規定，33弄即屬支線道，行駛於33
    弄之車輛駕駛人，行經與27弄之交岔路口時，必須停車觀察
    ，認為安全時，方得再開；且依道路交通安全規則第102條
    第1項第2款規定，33弄之支線道車，應暫停讓27弄幹線道車
    先行。是被上訴人行駛於33弄，在通過上開交岔路口時，未
    停止讓行駛於27弄之上訴人先行，致生系爭事故，被上訴人
    自應負主要之過失責任。又上訴人雖行駛於27弄之幹線道，
    依道路交通安全規則第94條第3項規定，行經上開交岔路口
    時，仍負有注意車前狀況、隨時採取必要之安全措施之注意
    義務。而經本院勘驗系爭事故發生時之2則現場監視器錄影
    影片（原證4），被上訴人原係停止於該交岔路口前，待車
    內乘客下車後，方往前緩慢行駛，經過約4秒（影片時間：1
    5:57:36起駛至15:57:40煞停），被上訴人車輛車頭正駛出2
    7弄路旁停放白色驕車左前車頭之範圍，上訴人車輛適行駛
    至長方形維修孔蓋上，疑似煞車，隨即往左傾倒自摔於地，
    此時被上訴人車輛也同時煞停，兩造並未碰撞，有勘驗筆錄
    在卷可稽（本院卷第132、133頁）。又上訴人自承伊在行駛
    至該長方形維修孔蓋前，約5、60公尺前即有看到被上訴人
    車輛停止於交岔路口前，嗣被上訴人車輛方駛出，路口停放
    之白色轎車並未擋住上訴人視線等語（本院卷第132頁），
    可見上訴人視線未遭阻擋，有相當之距離（約5、60公尺）
    及時間（約4秒），可注意其前方有長方形維修孔蓋，且被
    上訴人車輛係緩慢駛出該交岔路口，堪認上訴人有採取必要
    安全措施之可能，自不待行駛至長方形維修孔蓋上時，方為
    因應被上訴人車輛駛出始採取煞車動作導致傾倒自摔倒地，
    是堪認上訴人就系爭事故之發生，亦有過失。此並有臺北市
    車輛行車事故鑑定覆議會覆議意見書之意見在卷可佐（本院
    卷第84至87頁）。本院衡酌兩造行為均為系爭事故發生之原
    因，以及系爭事故發生情狀、兩造行為對於系爭事故發生之
    可責性，認原審判決認定應由被上訴人負擔70%責任、上訴
    人負擔30%責任，核屬衡平與適當，並無違誤，上訴人主張
    被上訴人應負擔全部責任，核不可採。
六、綜上所述，上訴人主張被上訴人應再給付慰撫金100,000元
    ，且被上訴人應負全部過失責任，並不足採，其依民法第18
    4 條第1 項前段、第191條之2、第195 條第1 項規定，請求
    被上訴人再給付179,533元本息，為無理由，應予駁回。從
    而，原審判決駁回上訴人前開請求，並無不合，上訴意旨指
    摘原判決不當，求予廢棄，為無理由，應予駁回。
七、本件事證已臻明確，兩造其餘攻擊或防禦方法及所用之證據
    ，經本院斟酌後，認為均不足以影響本判決之結果，爰不逐
    一論列。
八、據上論結，本件上訴為無理由，依民事訴訟法第436 條之 1
    第3 項、第449 條第1 項、第78條，判決如主文。 
中　　華　　民　　國　　110 　年　12  　 月　　9 　　日
                  民事第四庭審判長 法  官  黃欣怡
　
                                   法  官  江哲瑋
　
                                   法  官  劉家昆

以上正本係照原本作成。
本件判決不得上訴。
中　　華　　民　　國　　110   年  12  　 月　　9　 　日
                                   書記官  黃湘美